---
title: "Øvelse_6_visualisering_pakker"
author: "Tobias Skjærlund"
date: "2024-11-11"
output: html_document
---

```{r setup, include=FALSE}
knitr::opts_chunk$set(echo = TRUE)
```


Hvis ikke det er lykkedes før så importer datasættet:
```{r}
library(readxl)
svar_df <- read_xlsx("data/data_2024.xlsx")
```

Lad os prøve at visualisere vores data:

Vi vil gerne vide hvor mange der er i hver gruppe. Der er en funktion i R der gør netop det.

xtabs(~ kolonnenavn, data = dataframe)

Gå igennem koden i eksemplet herunder:

```{r}
# Først et eksempel:

# antal_rige <- xtabs(~ rige, data = svar_df)

# Prøv at se hvordan antal_rige ser ud, ved at køre objektet

# Lad os sortere og tage de 5 største værdier, decreasing = TRUE  fordi vi sortere fra størst til mindst og [1:5] for at tage de 5 første objekter

# antal_rige <- sort(antal_rige, decreasing = TRUE)[1:5]

# funktionen pie laver et lagkagediagram
# pie(antal_rige)

```


I kan nu selv gøre det samme med yndlingsfarve, denne gang med de 8 mest hyppige farver og et barplot 
```{r}
# antal_farve <- xtabs(~, data =)

# Prøv at se hvordan antal_farve ser ud, ved at køre objektet

# Sortere tag de 8 største værdier, decreasing = TRUE  fordi vi sortere fra størst til mindst og [1:8] for at tage de 8 første objekter

# antal_farve <- sort()[]

# funktionen barplot laver et søjlediagram
# barplot()

# Kig på barplottet og husk tilbage til øvelsen med strings, hvad er galt?

```

Ekstra opgave hvis du har tid: 
Argumentet col = kan bruges til at ændre farver barplot(data, col="blue") Prøv at ændre farven til rød

```{r}
# barplot()
```

Ekstra opgave hvis du har tid: 
Der er 8 kolonner så hvis vi giver R 8 farver får hver bar forskellige farver. I stedet for at skrive navne på 8 farver, kan man give R 8 tal i stedet. Det kan man fordi alle farver har et nummer eks. 1 = sort, 2 = laks, 3 = grøn osv.

Giv funktionen en vector med seks tal i: barplot(data, col = en vector med tal fra 1 til 6.)

```{r}
# barplot()
```

## Scatter plot

Jeg vil gerne undersøge om kaffe gør folk trætte. Jeg vil derfor gerne lave et scatterplot, hvor jeg bruger kolonnen kaffe og kolonnen træt.
Undersøg de data i de to kolonner og vurder om det er muligt
```{r}

```

Brug plot funktionen til at plotte ?plot for hjælp 
```{r}
plot()

# Prøv at lave et boxplot
boxplot(svar_df$træt ~ svar_df$kaffe)

# Hvad er forskellen?
```


## Tidyverse

Det er normalt at bruge tidyverse til at bryde med data og visualisere det. I tidyverse, er der en funktion count() som kan tælle hvor mange elementer, der er i en gruppe.

Først lad os prøve at installere tidyverse pakken

```{r}
# install.packages("tidyverse") slet linjen efter den er kørt

```

Vi skal bruge library() til at få tidyverse ind i scriptet

```{r}

```

Tidyverse har en lidt anderledes syntax... og bruger pipelines %>% frygt ej I kan lære det en anden dag, men prøv at køre koden:

```{r}
# koden tager data og tæller antallet i hver gruppe og filtrere for værdier over 2 
antal_organisme_metode_2 <- svar_df %>% count(organisme)%>% filter(n>2)
antal_organisme_metode_2
```

Tidyverse kan også plotte med ggplot() men bruger også lidt anderledes syntax Prøv at køre alle tre linjer kode samtidigt:

```{r}
ggplot(data= antal_organisme_metode_2, aes(x=organisme,y=n))+
   geom_bar(stat = "identity",aes(fill =organisme))+
   theme_classic()
```

Ekstra opgave hvis du har tid: 

Taxanomien for jeres yndlingsorganisme er hentet direkte fra GBIF.org
```{r}
# Data importeres fra en .csv fil og tomme værdier i kolonnen order udelades
gbif_navn <- read.csv('data/species.csv')%>%filter(order!="")

# koden tager data og tæller antallet i hver gruppe og filtrerer for værdier over 2 
antal_order_metode_2 <- gbif_navn  %>% count(order)%>% filter(n>2)%>% arrange(by=desc(n))

ggplot(data= antal_order_metode_2, aes(x=order,y=n))+
   geom_bar(stat = "identity",aes(fill =order))+
   theme(axis.text.x = element_text(angle = 90))
```

I gbif_navn er der flere taxonomiske niveauer prøv at lave det samme plot for family

```{r}

```


