---
title: "Øvelse_5_dataframes"
author: "Tobias Skjærlund"
date: "2024-11-11"
output: html_document
---

```{r setup, include=FALSE}
knitr::opts_chunk$set(echo = TRUE)
```

## Øvelse 5.1 Dataframes

```{r}
# 1 lav fire vectorer: navn med 10 charachters,højde med 10 tal, vegetar med 10 logical, vægt med 10 tal

# navn <- 
# højde <- 
# vegetar <-
# vægt <- 

# 2 brug data.frame() til at lave en dataframe der hedder min_dataframe
#brug ?data.frame til hjælp


# 3 Hvad gør funktionen View()?

# 4 Hvad gør funktionen summary()? 

# 5 Prøv at plotte højde mod vægt brug ?plot til hjælp


```

## Øvelse 5.2

Brug read_xlsx() funktionen til at importere data i en dataframe. Kald den svar_df Hint: svar_df <- read_xlsx("Din sti")

```{r}

```

Prøv at bruge funktionerne dim(), View() og summary() til at få et overblik over data. Læg mærke til at View() har et stort V.

```{r}

```

Hvilken datatype er de forskellige kolonner? Hvor mange kolonner og rækker er der? Tror I det er nemt at arbejde med dataen?


```{r}
# Prøv at sortere svarene i kolonnen rige med funktionen sort() (hint: husk $)

# Ekstra opgave, hvis du har tid

# funktionen aggregtate() kan tælle antallet af forskellige grupper i en vector
# Her er et eksempel med kolonnen træt

træt_count <- aggregate(svar_df$træt,by=list(svar_df$træt),FUN=length)

# Colnames kan ændre kolonne navne eks:
colnames(træt_count)<- c("træt_skala","antal")

# Funktionen barplot kan plotte data
barplot(træt_count$antal, names.arg = træt_count$træt_skala)


# Prøv at lave et plot for kolonnen rige

# rige_count <- aggregate()
# colnames() <- c()
# barplot()


```

